【裁判字號】    97,交上易,58
【裁判日期】    970709
【裁判案由】    過失傷害
【裁判全文】
臺灣高等法院高雄分院刑事判決        97年度交上易字第58號
上  訴  人  臺灣高雄地方法院檢察署檢察官
上  訴  人
即  被  告  甲○○
上列上訴人等因被告過失傷害案件，不服臺灣高雄地方法院96年
度交易字第780 號中華民國97年3 月14日第一審判決（起訴案號
：臺灣高雄地方法院檢察署96年度偵字第29536 號），提起上訴
，本院判決如下：
    主  文
原判決撤銷。
甲○○犯過失致人於死罪，處有期徒刑拾月。
    事  實
一、甲○○考領有普通聯結車駕照（業工，非職業駕駛），於民
    國96年5 月7 日上午10時許，駕駛車號2339－MB號之「賓士
    」（Mercedes－Benz）廠牌黑色自用小客車，由北往南沿高
    雄縣大寮鄉○○○○○路之無分向線道路行駛，行經南北向
    溪寮路與東西向溪寮路交會之無號誌交叉路口時（該路口南
    北向、東西向之路名同為「溪寮路」），本應注意汽車行經
    無號誌之交岔路口時，應減速慢行，作隨時停車之準備，並
    應注意未劃設行車分向線之道路，時速不得超過40公里，且
    依當時情況：天候晴、日間自然光線、柏油路面乾燥無缺陷
    、亦無障礙物，視距良好，均無不能注意之情事，竟疏未注
    意上開規定，貿然以時速40至50公里間超速行駛，又未於路
    口減速慢行。適有簡水復騎乘車號000 －0000號「鈴木」廠
    牌舊型重機車，由東往西沿東西向溪寮路行駛，亦行駛至該
    路口。甲○○因超速行駛復未於路口減速慢行，致發現簡水
    復所騎機車時，已不及閃避、煞停，所駕自用小客車之前車
    頭，撞擊簡水復所騎機車之右側車身，致簡水復人、車倒地
    ，而受有「頭部外傷併腦挫傷顱內出血、右側脛腓骨開放性
    骨折、組織缺損合併骨頭暴露、水腦症」，經急救後呈「植
    物人」狀態，對於身體、健康，有重大難治之重傷害。甲○
    ○於肇事後，留在現場等候，於有偵查犯罪職權之機關或公
    務員尚未發覺其犯罪前，主動向據報到場之員警李靖景表明
    其為肇事者，自首而接受裁判。嗣於本案審理中，簡水復因
    前述車禍受傷，傷勢惡化，延至97年2 月17日晚上11時15分
    許，因前述機車與自小客車車禍致臚骨骨折、大腦實質出血
    、下肢骨折，引發右腳靜脈血栓、肺栓塞致呼吸性休克不治
    死亡。
二、案經簡水復之配偶乙○○訴請臺灣高雄地方法院檢察署檢察
    官偵查起訴。
    理  由
一、本件被告甲○○所犯係刑法第276 條第1 項之過失致人於死
    罪，其係死刑、無期徒刑、最輕本刑為3 年以上有期徒刑以
    外之罪，被告於本院審理程序中就被訴事實為有罪之陳述，
    經告知被告簡式審判程序之旨，並聽取檢察官及被告之意見
    後，本院裁定進行簡式審判程序審理，合先敘明。
二、經查：
  (一)前揭犯罪事實，業據上訴人即被告甲○○於原審及本院審理
    中坦承不諱（見原審卷第25頁、本院卷第24、43頁），並有
    高雄縣政府警察局林園分局車禍處理小組製作之道路交通事
    故現場圖、調查報告表（一）、調查報告表（二）、談話紀
    錄表各1 份、採證照片10幀附卷可稽（見警卷第7 至13頁）
    ，而被告業工，非職業駕駛，已據其於警詢供明在卷（見警
    卷第1 至3 頁）；且本件事故發生地點為產業道路，南北向
    及東西向路名均為「溪寮路」等情，亦經檢察官於偵查中向
    本件承辦員警李靖景詢明，製有電話紀錄單1 份在卷為憑（
    見偵查卷第16頁），足見被告上開自白核與事實相符，自得
    採為論科之依據。
  (二)按刑法第10條第4 項第6 款所稱重傷者，係指除該項第1 至
    5 款所列毀敗或嚴重減損一目或二目之視能、一耳或二耳之
    聽能、語能、味能或嗅能、一肢以上之機能、生殖之機能外
    ，其他「於身體或健康，有重大不治或難治之傷害」。本件
    被害人簡水復於96年5 月7 日車禍發生後，先經送往財團法
    人長庚紀念醫院高雄分院，經診斷受有「頭部外傷併腦挫傷
    顱內出血、右側脛腓骨開放性骨折、組織缺損合併骨頭暴露
    、水腦症」，經急診入院並轉入加護病房，當日接受開顱手
    術併除去血塊，同日接受右腳傷口清創手術及骨外固定器使
    用；96年5 月16日接受右腳傷口清創手術；96年5 月21日接
    受氣管切開手術；96年5 月23日轉出一般病房，96年6 月8
    日接受傷口清創、局部肌皮瓣及植皮手術；96年6 月27日接
    受腦室腹腔分流手術；96年7 月5 日出院並門診追蹤，呈「
    植物人」狀態，同日轉入高雄縣立鳳山醫院住院58日，至96
    年8 月31日出院轉回財團法人長庚紀念醫院高雄分院鑑定，
    並經高雄縣政府於96年9 月12日核發「中華民國身心障礙手
    冊」，其障礙類別為「植物人」、障礙等級係「極重度」，
    不需重新鑑定等情，有財團法人長庚紀念醫院高雄分院、高
    雄縣立鳳山醫院診斷證明書、中華民國身心障礙手冊影本各
    1 份在卷為憑（見警卷第20、21頁；他字卷第6 頁）。足見
    被害人於車禍後因受有前開傷害，經接連急救措施後，仍呈
    「植物人」狀態，對外界無認知能力、與外界無法溝通、無
    行動、日常生存所必須的作息，灌食、翻身、沐浴、更衣、
    排泄物處理、抽痰均需由旁人完全照料，依目前醫療水準，
    有無恢復可能，難以推估，顯係受有「於身體或健康，有重
    大難治之傷害」，自屬刑法第10條第4 項第6 款所稱之「重
    傷」無疑。嗣於本案審理中，簡水復因前述車禍受傷，傷勢
    惡化，延至97年2 月17日晚上11時15分許，因前述機車與自
    小客車車禍致臚骨骨折、大腦實質出血、下肢骨折，引發右
    腳靜脈血栓、肺栓塞致呼吸性休克不治死亡之事實，有臺灣
    高雄地方法院檢察署相驗屍體證明書1 紙在卷可參（見本院
    卷第27頁），足認被害人之死亡與被告前開過失傷害致人重
    傷犯行間有相當因果關係，兩者犯罪事實同一，被害人簡水
    復係因被告上開過失而致死，至為明確。
  (三)次按行車速度，依速限標誌或標線之規定，無速限標誌或標
    線者，應依下列規定：一、行車時速不得超過50公里。但在
    未劃設車道線、行車分向線或分向限制線之道路，或設有快
    慢車道分隔線之慢車道，時速不得超過40公里。二、行經設
    有彎道、坡路、狹路、狹橋、隧道、學校、醫院標誌之路段
    、道路施工路段、泥濘或積水道路、無號誌之交岔路口及其
    他人車擁擠處所，或因雨霧致視線不清或道路發生臨時障礙
    ，均應減速慢行，作隨時停車之準備，道路交通安全規則第
    93條第1 款、第2 款分別定有明文。本件被告甲○○考領有
    普通聯結車駕照，已據其陳明在卷（見警卷第3 頁），對於
    上開規定本應熟知並加以遵守。其駕車行駛之南北向溪寮路
    ，既屬無分向線道路，速限為40公里；肇事地點南北向溪寮
    路與東西向溪寮路交叉路口，則屬無號誌交叉路口，有前開
    道路交通事故調查報告表（一）在卷可參（見警卷第12頁欄
    位7 、12、13），被告駕車行駛該路段，本應注意時速不得
    超過40公里，行經該無號誌之交岔路口時，更應減速慢行，
    作隨時停車之準備，而依上開道路交通事故調查報告表（一
    ）所載當時情形為：天候晴、日間自然光線、柏油路面乾燥
    無缺陷、亦無障礙物，視距良好（見同上頁欄位4 、5 、10
    、11），均無不能注意之情事，竟疏未注意上開規定，貿然
    以時速40餘公里超速行駛，又未於路口減速慢行，致發現被
    害人簡水復所騎機車時，已不及閃避、煞停，以所駕自用小
    客車之前車頭，撞擊簡水復所騎機車之右側車身，致簡水復
    人、車倒地，受有如上所示之重傷，並嗣因而與死亡，足認
    被告之駕駛行為，顯有過失，並與被害人之重傷導致死亡結
    果，具有相當因果關係甚明。
  (四)綜上所述，本件事證明確，被告犯行洵堪認定，應予依法論
    科。
三、核被告甲○○所為，係犯刑法第276 條第1 項之過失致人於
    死罪。公訴人認被告所犯係刑法第284 條第1 項後段之過失
    致重傷罪，尚有未合，惟其起訴之基本社會事實同一，爰依
    法變更起訴法條，附此敘明。被告於肇事後，留在現場等候
    ，於有偵查犯罪職權之機關或公務員尚未發覺其犯罪前，主
    動向據報到場之員警李靖景表明其為肇事者，而接受裁判等
    情，有高雄縣政府警察局林園分局交通事故肇事人自首情形
    紀錄表1 份在卷足參（見警卷第16頁），符合自首要件，爰
    依刑法第62條前段減輕其刑。
四、原審據以論處被告罪刑，固非無見。惟查：被害人於原審言
    詞辯論終結後判決前，因本件車禍致臚骨骨折、大腦實質出
    血、下肢骨折，引發右腳靜脈血栓、肺栓塞致呼吸性休克不
    治死亡，已詳述如前，原審未及審酌，顯有未當。檢察官循
    告訴人請求上訴意旨，執此指摘原判決不當，為有理由。至
    於被告上訴意旨，謂其資力有限，無法負擔被害人家屬請求
    賠償金額，原審量刑過重，指摘原判決不當，則為無理由。
    惟原判決既有前揭可議之處，自應由本院將原判決予以撤銷
    改判。爰審酌被告前有違反麻醉藥品管理條例、懲治盜匪條
    例等前科，經科刑判決確定，於90年11月8 日假釋出監，所
    餘刑期應於98年7 月5 日始告屆滿，有臺灣高等法院被告前
    案紀錄表1 份在卷可按，素行不佳，且於假釋期間不思謹慎
    行事，復因上開過失駕駛行為致被害人受有重大難治之重傷
    ，而呈植物人狀態，嗣並因而死亡，使家屬遭受莫大傷痛及
    負擔，事後雖坦承犯行，惟依其所駕車輛為「賓士」（Merc
    edes－Benz）廠牌轎車，有採證照片在卷可參（見警卷第8
    至10頁），價值不斐，資力尚佳，竟自本件車禍發生時即96
    年5 月7 日起，至本院辯論終結即97年6 月25日止，已超過
    1 年時間，迄未積極與被害人家屬商談和解事宜，更未賠償
    分文，業據告訴代理人焦文城律師到庭陳述明確（見本院卷
    第43、47頁），未見任何賠償誠意，犯罪後態度實屬欠佳等
    一切情狀，認檢察官建請從重量刑，洵屬有據，爰量處有期
    徒刑10月，以資懲儆。
據上論結，應依刑事訴訟法第369 條第1 項前段、第364 條、第
299 條第1 項前段、第300 條，刑法第276 條第1 項、第62條前
段條，刑法施行法第1 條之1 ，判決如主文。
本案經檢察官陳宗吟到庭執行職務。
中    華    民    國    97    年    7     月    9     日
                  刑事第九庭    審判長法  官  莊秋桃
                                      法  官  謝宏宗
                                      法  官  裕斗
以上正本證明與原本無異。
本判決不得上訴。
中    華    民    國    97    年    7     月    9     日
                                      書記官  張宗芳
附錄本件判決論罪科刑法條：
《刑法第276 條第1 項》
因過失致人於死者，處2 年以下有期徒刑、拘役或2,000 元以下
罰金。


司法院資訊處製作；財團法人民間司法改革基金會備份。
